---
title: "Calisma 1"
---


## (a)
OZET 

Veri Bilimi ve End??stri M??hendisli??i ??zerine Sohbetler -Kerem Demirta?? & Erdi Da??demir
Veri bilimi ??zerinden otonom ara??lar??n y??nlendirilmesi ve y??netilmesi konusunu anlatt??. Burada trafik ak???? modelleri, sens??rlerin kontrol??, envanter problemlerinin ????z??m?? ve sim??lasyon ara??lar??n??n kullan??ld??????n?? belirtti. Data k??sm??nda optimizasyonun yap??lmas?? ??rnek olarak salg??n hastal??klar??n ortaya ????kmas??, tarihsel datalar??n incelenmesi, potansiyel olarak ileride nerede ortaya ????kabilece??ini tahminlemesinin yap??ld??????n?? anlatm????t??r. Tez konusu olarak da ula????m anlam??nda otomobiller ??zerindeki sens??rler vas??tas??yla toplad?????? datalar ??rnek olarak ??n??n??zdeki ara?? saatte ka?? kilometre h??zla gidiyor bunun 360 derece belli bir uzakl????a kadar alg??layabiliyor, 3 boyutlu g??rev verisi ????kararaki hangi ??eritte ka?? ara?? var bunun hesaplamas??n?? yap??p, yayg??nla??an bulut sistemine aktar??m?? yap??l??yor. Burada ??l??eklenebilir sistem olu??turulmas?? hedeflenmektedir. Bu anlamda Veri Biliminin hedefi sadece model in??a etmek de??il, veriyi toplay??p, ??n i??leme yap??p, veriyi analiz edip, sonu??lar??n payda??larla payla????lmas?? da ??nemlidir. Veri biliminin sonu?? ????karabilmesi i??in insan fakt??r??n??n her zaman olmas?? gerekmektedir. Do??ru sorular?? bulup do??ru sorular??n ????kar??lmas?? ve do??ru ??ekilde yorumlanmas?? gerekmektedir. Burada dikkat edilmesi gereken bir nokta ise evet ben modeli yapt??m fakat her zaman do??ru sonu?? vermeyebilir ????nk?? burada trend de??i??ebilir, ger??ek d??nya ile k??yaslama yapmak, sorgulamak ve modeli g??ncellemek gerekmektedir. Bu nedenle ??al????t??????n??z konu hakk??nda bilginiz yoksa sadece model kurarak sonu??lar?? yorumlayamazs??n??z. Bu anlamda yapay zeka bir veri bilimi de??il veri biliminin bir arac??d??r. ??nsan fakt??r?? ve insan yarg??s?? yine olacakt??r. 
Veri biliminde model kurulmas?? ve sonu??lar??n ????kar??lmas?? a??a????daki ad??mlardan olu??maktad??r:
1-	Problemin tan??mlanmas??: Biz burada do??ru problemi mi ????z??yoruz. ??rnek verecek olursak e??er 2. D??nya sava???? zaman??nda vurulan u??aklar??n vurulma b??lgeleri analiz edilerek vurulan k??s??mlarda g????lendirme yap??lm???? ve bunun sonucunda u??a???? a????rl?????? artmas??na ra??men vurulan u??aklar??n oran??nda bir de??i??iklik olmad?????? g??r??lm????t??r. Fakat problem farkl?? bir noktadan yakla????ld??????nda as??l sonucu de??i??tirecek k??s??mda sorulmas?? gereken soru ??? D??nmeyen u??aklar nerede???? ve ???D??nmeyen u??aklar nereden vuruluyor???  bu sorular??n cevab??n??n analiz edilmesi sonucunda kokpit ya da motor k??s??mda vurulan u??aklar??n d??nemedi??i g??r??lm????t??r. Asl??nda g????lendir,lmesi gereken k??s??mlar, u??aklar??n d??nmesini engelleyen problemlerin olu??tu??u yerdir. 
2-	Data Toplama ve Haz??rlama: Burada iki tip data bulunuyor biri structured database olan yani kolonlar?? olan, integer bulunan datalar. ??kincisi ise unstructured olan text verisi olup belli imla hatalar?? i??eren datalard??r. Bunlar??n harmanlan??p bir f??zyon verisi olarak kullan??lmas?? gerekmektedir. 
3-	EDA yani ke??ifsel veri analizi: Mean ya da medyanda z??plama neden kaynaklan??yor, bunu bulup buna g??re data science modeli kurulmas?? ??nemlidir. Burada verilebilecek ??rnek ise 1854 y??l??ndaki Kolera salg??n??n nedeni havadan bula??ma olarak g??r??l??rken John Snow isimli bilim adam?? bunun nedenin sudan bula??ma olarak ileri s??rm????t??r. Bu nedeni de desteklemek i??in veri bilimini kullanm????t??r. ??l??m raporlar??n?? inceleyip adresleri toplay??p bak??ld??????nda ??l??m oranlar??n??n adrese g??re de??i??ti??i g??r??lm????t??r. Bunun sonucunda Soho???da ortak bir kuyudan pompa ile su al??nan yerin ??evresinde ??l??m oran??n??n y??ksek oldu??u g??r??lm???? olup koleran??n buradan yay??ld??????n?? tespit etmi??lerdir.
4-	Model Olu??turma ve Algoritmalar
???? g??r??ler ????karma, sonu??lar?? tahmin etme, matematiksel algoritmik modeller ????karmay?? i??ermektedir. Tan??mlay??c??, tahminleyici, aksiyonlar??n ??nerilmesinden olu??an s??re??leri bulunmaktad??r. 
Burada Lewis Fry Richardson ???B??t??n modeller yanl???? olacak, baz??lar?? size bilgi verecek, bu modeller sonucunda siz belli ????z??mlere gideceksiniz.??? demi??tir. Lewis Fry Richardson diferansiyel denklemler kullanarak hava tahmini yapan bir model olu??turmu??tur. Burada data kalitesi, olu??turulan modelin algoritmas??n??n kalitesi data science kalitesi a????s??ndan ??nemlidir. 
5-	Evaluation: model kurulmas?? burada tahmin ne kadar do??ru metrikler ne durumdad??r bunu de??erlendirilmesi bulunmaktad??r. Underfitting, overfitting ve well balanced modelleri bulunmaktad??r. Burada ??nerilen dengeli model olup baz?? noktalar?? g??rebiliyorsan??z hi?? g??rmedi??iniz noktalar?? tahmin edebiliyor durumda olman??z beklenmektedir. Buna ??rnek olarak da 1996???da Deep Model program?? Kasparov???u satran?? m??sabakas??nda yenmi??ti. Fakat Kasparov b??t??n ma??lar?? takip edip ezberlemi?? ve bunun sonucunda oyun stratejisini belirlemi??ti. Kasparov al??????lm???? hamlelerini yapmad?????? bir m??sabakada program al??????k olmad?????? hamleleri g??r??nce ??a????rm???? ve ma???? kaybetmi??tir.1997 y??l??na gelindi??indeyse Deep Blue farkl?? hamleleri ve stratejileri de deneyip Kasparov???u yenmi??tir. 
6-	Production ve Live Performance: Verinin al??nmas??, i??lenmesi ve kurdu??umuz modele i??lenmesini i??ermektedir. Yie burada hata olmas?? durumunda insan m??dahalesi de yap??lmas?? gerekecektir. 
??l??eklenebilirlik: Veri ??ok fazla ger??ek mi? Test edildi mi? Hata ????kacak m??? Gibi sorular?? i??ermektedir. Domain i??inde hangi toollar?? kullnabilecek d??zeyde bilip model olu??turulmas?? ve geli??tirme taraf??nda zaman harcanmas?? ??nerilmektedir. 
Burada yine tez konusunda baz?? bilgiler verildi. Kendi kendini s??ren ara??lar??n konvoy olu??turmas??. Ara??lar??n birbiriyle konu??arak ??eridi maksimum oranda kullan??lmas?? hedeflenmektedir. Kar??????k trafikte otonom ara??lar?? y??nlendirerek kullan??mlar??n?? maksimize etmeyi planlamaktad??r. Gidece??i yere g??re ara??lar?? grupland??r??p y??nlendirme ve kontrol karar?? vermektedir. Data toplama ise bu i??in trajectory yani anl??k GPS verisinin sa??lanmas?? ve Occupancy taraf??nda trafik dolulu??u ve bu bilgilerin kameralardan al??nmas??n?? i??ermektedir.   


```
## (b)




```{r}

str(mtcars)

# Say??sal ??zet istatistikleri hesaplayan fonksiyon
my_summary_stats <- function(R) {
  if (is.numeric(R) == FALSE) {  # Say??sal veri de??ilse
    print("Girdi say??sal olmal??d??r.")
  } else {
    # Say??sal veriler i??in ??zet istatistikleri hesapla
    summary_list <- list(
      Mean = mean(R), 
      Median = median(R), 
      SD = sd(R), 
      Min = min(R), 
      Max = max(R)
    )
    return(summary_list)  # Sonucu d??nd??r
  }
}

# mtcars veri seti ??zerinde d??ng?? ile say??sal s??tunlarda i??lem
for (i in 1:ncol(mtcars)) {  
  R <- mtcars[, i]  # i. s??tunu al
  
  # E??er s??tun say??salsa i??le
  if (is.numeric(R)) {  
    column_name <- colnames(mtcars)[i]  # S??tun ad??n?? al
    print(paste("Column:", column_name))  # S??tun ad??n?? yazd??r
    
    result <- my_summary_stats(R)  # ??zet istatistikleri al
    print("Results:")
    print(paste("Mean:", round(result$Mean, 2)))
    print(paste("Median:", round(result$Median, 2)))
    print(paste("SD:", round(result$SD, 2)))
    print(paste("Min:", round(result$Min, 2)))
    print(paste("Max:", round(result$Max, 2)))
    
    print("+++++++++")  # Ay??r??c?? art?? ekle
  }
}

# mtcars veri setindeki say??sal s??tunlarda apply kullanarak fonksiyonu uygulama
apply(mtcars, 2, function(R) {
  if (is.numeric(R)) {  # Say??sal veri kontrol??
    column_name <- colnames(mtcars)[which(mtcars == R, arr.ind = TRUE)[1, 2]]  # S??tun ad??n?? al
    result <- my_summary_stats(R)  # ??zet istatistikleri al
    
    print(paste("Column:", column_name))  # S??tun ad??n?? yazd??r
    print("Results:")
    print(paste("Mean:", round(result$Mean, 2)))
    print(paste("Median:", round(result$Median, 2)))
    print(paste("SD:", round(result$SD, 2)))
    print(paste("Min:", round(result$Min, 2)))
    print(paste("Max:", round(result$Max, 2)))
    
    print("**************")  # Ay??r??c?? y??ld??z ekle
  }
})

```



## (C)

```{r}


# dslabs paketini y??kleyin
#install.packages("dslabs")
library(dslabs)

# na_example veri setini y??kleyin
data("na_example")

# Veri setinde ka?? adet NA bulundu??unu kontrol edin
na_count <- sum(is.na(na_example))
print(paste("Veri setinde", na_count, "NA de??eri bulunmaktad??r."))

# NA de??erlerini 2025 ile de??i??tirin
cleaned_data <- na_example
cleaned_data[is.na(cleaned_data)] <- 2025

# G??ncellenmi?? veri setinde eksik de??er olup olmad??????n?? kontrol edin
clean_na_count <- sum(is.na(cleaned_data))
print(paste("G??ncellenmi?? veri setinde", clean_na_count, "NA de??eri bulunmamaktad??r."))

# 2025 say??s??n??n veri setinde ka?? kez ge??ti??ini kontrol edin
value_count <- sum(cleaned_data == 2025)
print(paste("2025 say??s??", value_count, "kez veri setinde bulunmaktad??r."))

```



