---
title: "Calısma 2"
---

Uluslararası Göçmen Stoku 2024

Birleşmiş Milletler Ekonomik ve Sosyal İşler Departmanındaki Nüfus Bölümü, nüfus sorunlarını uluslararası toplumun dikkatine sunma yetkisinin bir parçası olarak dünya nüfusu hakkında veri kümeleri yayınlar ve küresel demografik eğilimleri analiz eder. Uluslararası Göçmen Stoku veri kümesinin 2024 baskısı, Birleşmiş Milletler'in dünyadaki uluslararası göçmenlerin sayıları ve özellikleri hakkındaki en son tahminlerini sunar. 1990'dan 2024'e kadar olan dönemi kapsayan veri kümesi, 233 ülke ve bölge için cinsiyete göre toplam uluslararası göçmen sayısı ve bunların köken ve varış yerlerine ilişkin tahminleri içerir. Uluslararası Göçmen Stoku
 
veri kümesinin 2024 baskısını üretirken, Nüfus Bölümü, nüfus sayımlarından veya kayıtlarından elde edilen yeni ampirik bilgilere ve nispeten büyük sayıda uluslararası göçmene sahip ülkeler ile UNHCR tarafından belgelenen devam eden veya ortaya çıkan mülteci akışlarından etkilenen ülkeler için tahminleri revize etmeyi önceliklendirmiştir. Bu verilerin yeni baskısında, toplam 60 ülke ve bölge, bölgede ikamet eden uluslararası göçmen sayısındaki eğilimlerin tam bir yeniden değerlendirmesini aldı. Geriye kalan ülkeler ve bölgeler için, 2024'te üretilen tahminler, veri setinin 2020 baskısında yayınlanan tahminlerin ekstrapolasyonlarını yansıtmaktadır. 

Veri ön işlemede ülke, kıta, bölge ayrımlarının yapılması için F sütununa Area sekmesi eklenmiştir. Low developed, high developed continent bilgileri sonuçları üzerinde istenmediği için bunlarda dosyadan çıkarılmıştır.



## (a)

```{r}
1 + 1
```

## (b)
```{r}
1 + 1
```